【裁判字號】    97,消債更,213
【裁判日期】    970704
【裁判案由】    聲請更生程序
【裁判全文】
臺灣嘉義地方法院民事裁定           97年度消債更字第213號
聲  請  人  甲○○
                        之1
上列當事人聲請更生程序事件，本院裁定如下：
    主  文
聲請駁回。
聲請費用由聲請人負擔。
    理  由
一、按債務人與金融機構協商成立者，不得聲請更生或清算，但
    因不可歸責於己之事由，致履行顯有重大困難者，不在此限
    ；本條例施行前，債務人依金融主管機關協調成立之中華民
    國銀行公會會員辦理消費金融案件無擔保債務協商機制與金
    融機構成立之協商，準用前項之規定，消費者債務清理條例
    第151 條第5 項、第6 項分別定有明文。又聲請更生或清算
    不合程式或不備其他要件者，法院應以裁定駁回之，但其情
    形可以補正者，法院應定期間先命補正，復為同條例第8 條
    所明定。
二、查本件聲請人向本院聲請更生，雖主張：其有不能清償債務
    情事，前已提出債權人清冊，以書面向最大債權金融機構請
    求共同協商債務清償方案，並成立協商，惟依前揭協商，聲
    請人每月需償還臺幣（下同）22,500元，而聲請人每月收入
    45,000元，且必須支出30,844元（含聲請人每月個人生活費
    1 萬元、房租3,844 元、配偶醫療費1,000 元、配偶扶養費
    7,000 元、父母扶養費5,000 元及配偶父母之孝親費4,000
    元），原協商條件顯然過苛，致聲請人履行該協商條件顯有
    困難，且非可歸責於聲請人，聲請人復未經法院裁定開始清
    算程序或宣告破產，爰依法聲請更生等語。
三、聲請人主張其所負無擔保或優先權債務總金額未超過1,200
    萬元，且於本件更生聲請前，已依金融主管機關協調成立之
    中華民國銀行公會會員辦理消費金融案件無擔保債務協商機
    制與日盛商業銀行股份有限公司成立協商，依協商，聲請人
    每月應償還22,500元等情，有聲請人提出之債權人清冊及協
    議書附卷可按，應為真實。
四、聲請人雖主張其每月收入僅45,000元云云，惟依聲請人96年
    度綜合所得稅各類所得資料清單記載，聲請人於當年度全部
    所得為725,970 元，平均月收入為60,497元（725,970 ÷12
    ）。則以聲請人前揭平均月收入額扣除其依協商應繳納之
    22,500元，尚餘37,997元。是縱認聲請人所主張前揭30,844
    元之支出均屬必要，亦無不能支應之情事，亦即以聲請人之
    平均收入扣除其所指之必要支出後，並無不能履行其依協商
    所應繳金額之情事。況聲請人之配偶之於其父母固為第一順
    序之扶養義務人，又依民法第1118條規定，直系血親卑親屬
    因負扶養義務而不能維持生活時，固僅得減輕其義務，而不
    得免除之。惟此係指直系血親卑親屬有能力負擔扶養義務而
    言，倘該直系血親卑親屬並無扶養能力，即無該條規定之適
    用（最高法院91年台上字第1798號判例意旨參照）。查本件
    聲請人之配偶既因病無法工作，尚須聲請人扶養，則聲請人
    之配偶應為無扶養能力之人，依前揭說明，自得免除其扶養
    義務。且聲請人配偶之父母既另有其他扶養義務人，則聲請
    人應非先順序之扶養義務人，亦不負扶養義務。是聲請人主
    張其負擔配偶之父母之孝親費4,000 元云云，縱然屬實，依
    法亦不能認係此項支出為必要。準此，以聲請人之平均月收
    入扣除其必要支出26,844元（30,844－4,000）後 ，尚餘
    33,653元，更無不能履行其協商債務之情事。
五、從而，聲請人主張本件因有不可歸責於聲請人之事由，致其
    履行上開協議內容顯有重大困難云云，自非可採，應認聲請
    人聲請更生，違背消費者債務清理條例第151 條第6 項之規
    定，且上開欠缺又屬無從補正，依上說明，自應駁回其聲請
    ，爰裁定如主文。
中    華    民    國    97    年    7     月    4     日
                  民事第一庭  法  官  林望民
上為正本係照原本作成
如不服本裁定，應於裁定送達後10日內，以書狀向本院提出抗告
，並繳納抗告費新臺幣1千元
中    華    民    國    97    年    7     月    4     日
                              書記官  陳慶時


司法院資訊處製作；財團法人民間司法改革基金會備份。
